【裁判字號】    98,交上易,354
【裁判日期】    990225
【裁判案由】    公共危險
【裁判全文】
臺灣高等法院刑事判決               98年度交上易字第354號
上  訴  人
即  被  告  甲○○
選任辯護人  徐家福律師
上列上訴人因公共危險案件，不服臺灣臺北地方法院98年度交易
字第464號，中華民國98年11月6日第一審判決（起訴案號：臺灣
臺北地方法院檢察署98年度偵字第16395 號），提起上訴，本院
判決如下：
    主  文
上訴駁回。
    事實及理由
一、本案經本院審理結果，認第一審以上訴人即被告甲○○犯刑
    法第185條之3服用酒類不能安全駕駛動力交通工具而駕駛罪
    ，判處罰金新臺幣10萬元，並諭知易服勞役之折算標準為新
    臺幣1,000元折算1日，認事用法均無不當，量刑亦甚衿憫而
    無過重之瑕疵，應予維持，並引用第一審判決書記載之事實
    、證據及理由（如附件）。
二、被告上訴意旨略以：伊於98年6 月28日凌晨雖曾飲酒，但無
    何騎乘機車之行為。警察係於98年6 月28日凌晨零時許至伊
    在臺北縣新店市○○路1 號之營業處所，詢問伊有沒有喝酒
    ，當時伊打烊正在關店門，伊答說有喝酒，警察接著問伊旁
    邊之機車是誰的，伊說是伊兒子的，警察就說伊酒駕，在伊
    店門口對伊實施酒測，伊僅在警察盤查前10分鐘，曾經以手
    推機車步行之方式挪車，以免該機車擋到別人的路，機車停
    妥後就回去關鐵門，伊根本就沒有駕照，也沒有伊兒子機車
    之鑰匙，不可能酒後騎乘該機車。又被告之辯護人尚爭執證
    人林宗德於偵查中陳述之證據能力，認其陳述屬審判外陳述
    ，且違背經驗法則而無證據能力，及指摘原判決就證人林宗
    德曾證述被告騎車之起駛點，嗣後改稱未看到被告在哪裡上
    車，前後供述矛盾，原判決未於理由中論斷，自有違誤云云
    。
三、經查：
  (一)檢察官職司追訴犯罪，就審判程序之訴訟構造言，檢察官係
    屬與被告相對立之當事人一方，偵查中對被告以外之人所為
    之偵查筆錄，或被告以外之人向檢察官所提之書面陳述，性
    質上均屬傳聞證據。自理論上言，如未予被告反對詰問、適
    當辯解之機會，一律准其為證據，似有違當事人進行主義之
    精神，對被告之防禦權亦有所妨礙；然而現階段刑事訴訟法
    規定檢察官代表國家偵查犯罪、實施公訴，必須對於被告之
    犯罪事實負舉證之責，依法其有訊問被告、證人及鑑定人之
    權，證人、鑑定人且須具結，而實務運作時，偵查中檢察官
    向被告以外之人所取得之陳述，原則上均能遵守法律規定，
    不致違法取供，其可信性極高，為兼顧理論與實務，乃於修
    正刑事訴訟法時，增列第159 條之1第2項，明定被告以外之
    人（含被害人、證人等）於偵查中向檢察官所為陳述，除顯
    有不可信之情況者外，得為證據。查本案證人林宗德係臺北
    縣政府警察局新店分局江陵派出所警員，應檢察官之通知於
    偵查中作證，並無顯不可信之特別情形，且其陳述係具結後
    始為之，有結文在卷可稽（見本案偵卷第32頁、第38頁），
    足資擔保應無編織誣陷被告之疑，上開供述依法應有證據能
    力無疑。至其內容是否違背經驗法則，屬實質證明力之問題
    ，由法院綜合全辯論意旨及調查證據所得，依法認定，與有
    無證據能力無關。被告之辯護人以證人林宗德於偵查中之陳
    為審判外陳述及違背經驗法則等理由，主張其證言無證據能
    力云云，容有誤會。
  (二)證據之取捨及證據之證明力如何，由事實審法院自由判斷，
    此項自由判斷職權之行使，倘係基於日常生活經驗所得之定
    則者，即屬合於經驗法則。若本於理則上當然之定則所為之
    論斷，即為合乎論理法則，均不容任意指摘為違法或不當（
    最高法院30年上字第597 號判例、91年度台上字第2395號、
    87年度台上字第2168號、85年度台上字第4531號、83年度台
    非字第318 號、83年度台上字第1008號等判決可資參照）。
    本件被告甲○○於98年6 月28日凌晨，酒後由臺北縣新店市
    ○○路1號騎乘車號AZH-971九七一號重型機車往臺北縣新店
    市○○路方向行駛，為警查獲之事實，迭據證人林宗德於偵
    查及原審審理時結證不移。被告為警查獲後，接受呼氣酒精
    濃度測試及酒後生理協調平衡檢測等結果，其呼氣酒精濃度
    達每公升0.59毫克，酒後生理協調平衡檢測認定不能安全駕
    駛等情，亦有證人現場蒐證錄影光碟暨檢察事務官勘驗紀錄
    、酒精測定紀錄表、臺北市政府警察局舉發違反道路交通管
    理事件通知單、刑法第185條之3案件測試觀察紀錄表及酒後
    生理平衡檢測紀錄表等存卷可考（見本案偵查卷第13頁至第
    15頁、第22頁、第42頁至第46頁）。原審依憑上開事證，佐
    以被告亦不否認曾於上揭時、地飲酒及上開機車最後停放在
    明德路近北新路口處等事實，認定被告甲○○確有服用酒類
    ，不能安全駕駛動力交通工具而駕駛之行為，並臚列說明被
    告歷次辯解不一其詞，且與其子即證人楊國賢、楊丞鎧等證
    言齟齬，均難信與事實相符，俱不足資為有利於被告認定之
    論據；被告行為時是否另有配戴安全帽逆向行駛之違規事實
    ，與其有無酒後駕車行為間，不具必然關連，不能以被告未
    獲未戴安全帽及逆向行駛之舉發，證明被告並無酒後駕車之
    行為；機車排氣管溫度之高低，與駕駛人騎乘時間之久暫、
    行車距離之遠近、熄火停置時間之長短乃至斯時外在環境散
    熱之難易及氣候之冷暖等眾多因素有關，非必處於燙手之高
    溫程度，被告自明德路1 號前騎乘機車至明德路近北新路口
    處時，一見巡邏警員，旋即停車，其行進距離僅約3至5公尺
    ，該機車尚未長時間或長途行駛，排氣管處於微溫狀態，亦
    屬事理之常，不能徒以機車排氣管之溫度如何？是否燙手？
    即推認證人林宗德證言不實；暨無事證證明證人林宗德與被
    告間確有怨隙存在，因而未採信被告之辯解。均已依憑卷內
    證據逐一敘明，核無任何憑空推論之情事，所為論斷，亦與
    經驗法則、論理法則，均屬無違。
  (三)刑事訴訟法第310條第2款所謂有罪之判決書，對於被告有利
    之證據不採納者，應說明其理由，係指就單一證據之各別證
    價值判斷有不同時，應說明如何不採納其中某一各別證據之
    理由而言。例如甲﹑乙﹑丙證人三人各自為不同之證明內容
    ，對於其中某一證人所為有利於被告之證言如不採納時，自
    應說明不予採納之理由，否則其判決理由即屬不備，即難謂
    無違背法令；如果同一證人前後供述證言彼此不能相容時，
    則採信同一證人之部分證言時，當然排除其他部分證言，此
    為法院取捨證據法理上之當然結果，縱未於判決理由內說明
    捨棄他部分證言而僅說明採用某部分證言之理由，於判決本
    旨亦無影響，此與判決不備理由尚屬有間。最高法院98年度
    台上字第4807號判決及96年度台上字第636 號判決等亦宣示
    相同意旨，可供參考。被告為警查獲前，係騎乘機車由臺北
    縣新店市○○路 1號往北新路方向行駛之事實，證人林宗德
    於偵查及原審之證言並無出入，且一致證述發現被告時，係
    見被告騎乘機車等語。是以證人林宗德之證言並無前後矛盾
    之處；至於證人林宗德於原審稱被告就是從明德路 1號往北
    新路方向騎出去等語，嗣更正稱未看到被告在何處上車，看
    到被告時，已經騎在機車上等語，無非證人林宗德就被告行
    車方向所為之陳述，原判決依其證言及被告不諱曾在明德路
    1號內飲酒之陳述綜合判斷，認定被告係由明德路1號起駛，
    尚無不合；原判決就被告酒後騎乘機車之起駛點認定，雖未
    強調非僅依憑證人林宗德之證述，及說明是否排除林宗德更
    正前之陳述，惟於判決本旨不生影響，不能指為有判決不備
    理由之違誤。
  (四)證人已由法官合法訊問，且於訊問時予當事人詰問之機會，
    其陳述明確別無訊問之必要者，不得再行傳喚。刑事訴訟法
    第196 條定有明文。證人林宗德等經偵查及原審傳喚，於原
    審尚依法具結後接受當事人之交互詰問及法院之訊問，且陳
    述明確，別無訊問之必要，不得再行傳喚，是本院未准辯護
    人之聲請，傳喚證人林宗德到庭作證。
四、綜上，原判決認事用法俱無違誤或不當。被告專憑己見，拗
    執已經原審指駁而摒棄不採之辯解，重為事實上之爭辯，並
    據以指摘原判決不當，提起本件上訴，為無理由，應予駁回
    。
據上論結，應依刑事訴訟法第368條、第373條，判決如主文。
本案經檢察官陳傳宗到庭執行職務。
中    華    民    國    99    年     2    月    25    日
                  刑事第十二庭審判長法  官  蔡永昌
                                    法  官  蔡國在
                                    法  官  蔡新毅
以上正本證明與原本無異。
不得上訴。
                                    書記官  賴立旻
中    華    民    國    99    年    2     月    26    日
※附件
臺灣臺北地方法院刑事判決             98年度交易字第464號
公  訴  人  臺灣臺北地方法院檢察署檢察官
被      告  甲○○


選任辯護人  徐家福律師
上列被告因公共危險案件，經檢察官提起公訴（九十八年度偵字
第一六三九五號），本院判決如下：
    主  文
甲○○服用酒類，不能安全駕駛動力交通工具而駕駛，處罰金新
臺幣拾萬元，如易服勞役，以新臺幣壹仟元折算壹日。
    事  實
一、甲○○前於民國九十六年間因犯服用酒類不能安全駕駛動力
    交通工具而駕駛罪，經臺灣板橋地方法院以九十六年度交簡
    字第八一五號判處罰金新臺幣三萬元確定，甫於九十七年六
    月十一日執行完畢，猶不知悔改，於九十八年六月二十八日
    凌晨，在臺北縣新店市○○路一號其所開設之店內服用啤酒
    三瓶後，明知服用酒類，已達不能安全駕駛動力交通工具之
    程度，竟仍騎乘車號ＡＺＨ—九七一號重型機車離開該處，
    往臺北縣新店市○○路方向行駛，於同日凌晨零時三十五分
    許，行近明德路與北新路口時，因見巡邏警員，旋停車欲步
    行離去之際，為警發覺有異而上前攔檢盤查，測得其於同日
    凌晨零時五十一分許之呼氣酒精濃度達每公升０點五九毫克
    ，始悉上情。
二、案經臺北縣政府警察局新店分局報請臺灣臺北地方法院檢察
    署檢察官偵查起訴。
    理  由
一、訊據被告甲○○固坦承有於前揭時、地飲酒之事實，惟矢口
    否認有酒後駕車犯行，辯稱：伊當日原本在店內飲酒，因鄰
    居表示伊機車擋到別人，伊遂將機車移開，再步行回店、關
    鐵門欲打烊時，警員即前來詢問伊有無飲酒，伊承認有，警
    員又詢問該車為何人所有，伊答稱係伊子所有，警員隨即指
    稱伊酒後駕車，然伊實未騎車，何來酒後駕車云云。經查：
  (一)被告於九十八年六月二十八日凌晨，在臺北縣新店市○○路
    一號其所開設之店內，服用啤酒三瓶後，隨即騎乘車號ＡＺ
    Ｈ—九七一號重型機車離開該處，往北新路方向行駛，於同
    日凌晨零時三十五分許，行近明德路與北新路口時，因見巡
    邏警員，旋停車欲步行離去之際，為警發覺有異而上前攔檢
    盤查，測得其於同日凌晨零時五十一分許之呼氣酒精濃度達
    每公升０點五九毫克等情，除據證人即舉發警員林宗德於本
    院審理時證述明確（見本院卷第二八頁反面至第三二頁反面
    ）外，並有證人林宗德提出之現場蒐證錄影光碟暨檢察事務
    官勘驗紀錄、酒精測定紀錄表、臺北市政府警察局舉發違反
    道路交通管理事件通知單、刑法第一百八十五條之三案件測
    試觀察紀錄表及酒後生理平衡檢測紀錄表附卷可稽（見偵查
    卷第一三頁至第一五頁、第二二頁、第四二頁至第四六頁）
    ，被告亦不否認有於前揭時、地飲酒及上開機車最後停放在
    明德路近北新路口處之事實。再參考德國、美國之認定標準
    ，對於酒精濃度呼氣已達每公升０點五五毫克或血液濃度達
    百分之０點一一以上，肇事率為一般正常人之十倍，實已達
    「不能安全駕車」之標準，此業經法務部於八十八年五月十
    八日以八八法檢字第００一六六九號函告週知；且酒精對人
    體造成之影響，於呼氣酒精濃度達每公升０點二五毫克（約
    合體內血液中酒精濃度每公升五十亳克或百分之０點０五）
    時，將造成輕度中毒，而有輕度協調功能降低之症狀，呼氣
    酒精濃度達每公升０點五毫克（約合體內血液中酒精濃度每
    公升一百亳克或百分之０點一）時，即屬輕度到中度中毒，
    將產生反應較慢、感覺減低、影響駕駛等症狀，此亦有行政
    院國軍退除役官兵輔導委員會臺北榮民總醫院八十八年八月
    五日（八八）北總內字第二六八六八號函足憑。被告呼氣酒
    精濃度逾每公升０點五亳克，有反應較慢、感覺減低、影響
    駕駛等輕度到中度中毒症狀，堪認其酒後狀態顯已達於對車
    輛駕駛行為失其必要之注意力、反應力、操控力、判斷力及
    感知能力之不能安全駕駛動力交通工具之程度。
  (二)被告於本院審理時雖辯稱：伊當日原本在店內飲酒，因鄰居
    表示伊機車擋到別人，伊遂將機車移開，再步行回店、關鐵
    門欲打烊時，警員方上前盤問云云。惟查：
  1.被告於警訊時係供稱：「我的店打烊後，我要把我的重機車
    ……遷去明德路一四號四樓，在門口我遇到一個老太太在我
    店前疑似要撿資源回收的垃圾……我跟老太太說不要亂拿我
    店裡的東西，後來我就看到警方到我面前……」、「一直到
    約零時三十分許，我要從店前離開，準備將機車從明德路一
    號遷至明德路一四號，因為我怕車子妨礙到早上賣小籠包早
    餐攤販的位子，才把車子要遷回去」、「我兒子楊國賢把重
    機車停在店前，在我們打烊後，我就要把機車牽去新店市○
    ○路一四號前，當我要離開時看見一個撿資源回收的婦人，
    在我店前面撿資源回收的垃圾，我告訴此婦人說，我店前有
    用的東西不要把我拿走，後來我發現我們警方出現在我前面
    ，就說我酒後駕車……」云云（見偵查卷第八頁、第一一頁
    至第一二頁）；然於偵查中先改稱：「……關店時警察跑到
    我家門口問我有無喝酒，我說有，當時餐廳打烊了……警察
    就說我酒駕，我當時不在機車上面。（問：你有無牽著機車
    ？）沒有」云云，嗣改稱：「（問：你於警詢時為何稱你要
    把重型機車牽去明德路一四號？）因為我兒子把車停在那邊
    ，我打烊後，想說兒子的車會佔住人家做生意的地方，我有
    把機車推過去」云云，其後又翻異前詞，改稱：「（問：你
    被查獲時，你剛好在推機車？）不知道，他來問我時，我剛
    好在關鐵門」云云（見偵查卷第三一頁至第三二頁），迨本
    院審理時復改稱：伊原本在店內飲酒，因鄰居表示伊機車擋
    到別人，伊遂將機車移開，再步行回店、關鐵門欲打烊時，
    警員即上前盤問云云（見本院卷第一六頁反面、第三二頁）
    ，究係於店面打烊後正牽車欲返回臺北縣新店市○○路一四
    號住處之際、抑或推（或牽）車後返回店面正關鐵門欲打烊
    之際，始遇警盤查，所辯前後矛盾不一，已非無疑。且其於
    警訊時自稱係將機車由明德路一號店面欲牽至明德路一四號
    住處前云云，然查證人林宗德於本院審理時明確證稱：伊當
    時站在北新路與明德路口之全家便利商店前，看見被告時，
    被告正由明德路一號前騎乘機車往伊方向駛來，明德路係單
    行道，被告騎乘方向與明德路單行道行向相反，而被告住處
    係在明德路一四號，亦與被告當時騎乘方向相反，伊攔下被
    告時，被告一直聲稱是牽機車回家，但與伊所見被告行車方
    向完全相反等語（見本院卷第二九頁反面），並有卷附現場
    圖可參（見本院卷第三四頁），苟被告確係將機車由上址店
    面欲牽至住處途中遇警盤查，以其牽車行進方向觀之，衡情
    機車最後停放處理應在該店面與住處間之明德路上，斷無位
    於相反方向之明德路近北新路口，顯見被告所辯：由店面牽
    車欲往住處云云，並不可採。再參以警員盤查被告時，曾以
    手觸摸上開機車之排氣管，發覺仍有微溫，此亦據證人林宗
    德於本院審理時證述屬實（見本院卷第三一頁），並有卷附
    現場蒐證錄影光碟暨檢察事務官勘驗紀錄可憑（見偵查卷第
    四六頁），且為被告所不否認，倘被告僅憑人力牽車移動，
    而未以機器馬達發動騎行，衡情該機車排氣管理當處於冷卻
    狀態，而無微溫之可能，益證被告確有駕駛該機車之行為，
    所辯僅牽車而未騎乘云云，顯不足採。其另又辯稱：騎車之
    人係其子楊鎧丞云云，惟其於警訊時先供稱：係其子楊國賢
    將機車停在店前云云（見偵查卷第一一頁），嗣於偵查中聽
    聞證人楊國賢到庭否認有騎乘該機車之舉（見偵查卷第三三
    頁），始翻異前詞，改稱：實際上係由楊鎧丞及楊國賢之同
    學騎車云云（見偵查卷第三三頁），所辯前後不一，已難遽
    採，且證人楊鎧丞雖於偵查中證稱：伊於九十八年六月二十
    七日晚間十一時許騎上開機車前往大坪林撞球場，打撞球打
    到翌日（即同年月二十八日）近凌晨一時許，騎機車回來，
    停在家裡的店旁，伊將機車放著就離開，沒看見被告等語（
    見偵查卷第三四頁），然被告早於九十八年六月二十八日凌
    晨零時三十五分許即在上址店旁為警盤查，並於同日凌晨零
    時五十一分許進行呼氣酒精濃度檢測，業如前述，益見證人
    楊鎧丞所證述：伊於當日近凌晨一時許騎車返回店旁停放後
    離開，沒看見被告云云，顯與事實不符，要難據為有利於被
    告之認定。
  2.被告又辯以：伊當時未戴安全帽，證人林宗德復聲稱伊逆向
    行駛，伊既有未戴安全帽及逆向行駛等違規情事，何以證人
    林宗德未予取締？顯見證人林宗德所指伊騎機車乙節不實云
    云。然被告縱另有違規情事，與其有無酒後駕車行為，亦屬
    二事，殊難僅憑證人林宗德未另舉發被告其他交通違規事件
    ，即推論被告並無駕駛行為，被告執此為由指摘證人林宗德
    證言不實，洵屬無稽。
  3.被告復辯稱：如伊騎車旋遭盤查，該車排氣管溫度理應甚高
    ，何以證人林宗德雙手未遭燙傷，足證其證述不實云云。惟
    查機車排氣管溫度之高低，與駕駛人騎乘時間之久暫、行車
    距離之遠近、熄火停置時間之長短乃至斯時外在環境散熱之
    難易及氣候之冷暖等眾多因素有關，非必處於燙手之高溫程
    度。被告自明德路一號前騎乘該機車至明德路近北新路口處
    時，一見巡邏警員，旋即停車，其行進距離僅約三至五公尺
    ，此業據證人林宗德於本院審理時證述明確（見本院卷第三
    一頁反面），既非長時間或長途行駛，則其排氣管處於微溫
    狀態，亦屬事理之常，被告徒以機車排氣管未達證人林宗德
    燙手溫度，即推認證人林宗德證言不實，亦屬無稽。
  4.至被告另辯以：伊與證人林宗德有恩怨，二人在案發前有一
    面之緣，即二年前證人林宗德剛調至派出所未久，伊在路旁
    喝酒，見證人林宗德好像在取締另一人，伊不認識該人，只
    是上前作排解，打抱不平，證人林宗德即朝伊吼叫，並請求
    其他警力支援云云。惟查證人林宗德於本院審理時明確證稱
    ：伊不認識被告，與被告無冤無仇，此次全係因被告酒後駕
    車，才加以取締等語（見本院卷第三二頁反面），被告又僅
    空言指摘證人林宗德挾怨報復，而未舉證證明渠等間確有怨
    隙存在，此部分所辯，自亦不足採。
  (三)綜上所述，本件事證明確，被告犯行洵堪認定，應予依法論
    科。
二、核被告所為，係犯刑法第一百八十五條之三服用酒類不能安
    全駕駛動力交通工具而駕駛罪。爰審酌被告前於九十六年間
    因犯服用酒類不能安全駕駛動力交通工具而駕駛罪，經臺灣
    板橋地方法院以九十六年度交簡字第八一五號判處罰金新臺
    幣三萬元確定，甫於九十七年六月十一日執行完畢（見本院
    卷第三頁之臺灣高等法院被告前案紀錄表），猶不思警惕，
    再犯本案，且酒後騎乘重型機車，對往來之人車具有高度危
    險性，犯後復飾詞卸責，未見悔意，態度固屬不佳，惟呼氣
    酒精濃度尚非超高，且未因酒後駕車肇事致人死傷等一切情
    狀，量處如主文所示之刑，並諭知易服勞役之折算標準。
據上論斷，應依刑事訴訟法第二百九十九條第一項前段，刑法第
一百八十五條之三、第四十二條第三項，刑法施行法第一條之一
，判決如主文。
本案經檢察官孟令士到庭執行職務
中    華    民    國    98    年    11    月    6     日
                            刑事第八庭法  官  陳芃宇
上正本證明與原本無異。
如不服本判決應於收受送達後10日內向本院提出上訴書狀，並應
敘述具體理由；其未敘述上訴理由者，應於上訴期間屆滿後20日
內向本院補提理由書（均須按他造當事人之人數附繕本）「切勿
逕送上級法院」。告訴人或被害人如對於本判決不服者，應具備
理由請求檢察官上訴，其上訴期間之計算係以檢察官收受判決正
本之日期為準。
                                      書記官  徐鶯尹
中    華    民    國    98    年    11    月    12    日
附錄本案論罪科刑法條全文：
中華民國刑法第185條之3
服用毒品、麻醉藥品、酒類或其他相類之物，不能安全駕駛動力
交通工具而駕駛者，處1 年以下有期徒刑、拘役或科或併科15萬
元以下罰金。

司法院資訊處製作；財團法人民間司法改革基金會備份。
